【裁判字號】    91,訴,498
【裁判日期】    920318
【裁判案由】    毒品危害防制條例
【裁判全文】
臺灣宜蘭地方法院刑事判決                          九十一年度訴字第四九八號
    公  訴  人  臺灣宜蘭地方法院檢察署檢察官
    被      告  戊○○
    指定辯護人  本院公設辯護人丙○○
右列被告因違反毒品危害防制條例案件，經檢察官提起公訴（九十一年度偵緝字第一
九三號），本院判決如左：
    主  文
戊○○共同連續販賣第二級毒品，處有期徒刑柒年陸月。
販賣第二級毒品安非他命所得新臺幣壹仟伍佰元沒收之，如全部或一部不能沒收時，
以其財產抵償之。
    事  實
一、戊○○明知毒品危害防制條例明定第二級毒品安非他命（下稱安非他命）不得販
    賣，竟與甲○○（另案由臺灣宜蘭地方法院檢察署通緝中）基於共同意圖販賣安
    非他命之概括犯意，自民國八十八年底起，至八十九年初之期間內，先後三次透
    過電話聯絡之方式販賣安非他命價值新臺幣五百元之安非他命予合資購買安非他
    命之丁○○及乙○○，交易地點則分別在宜蘭運動公園、丁○○位於宜蘭縣壯圍
    鄉○○路三五號之四號住處及乙○○位於宜蘭縣宜蘭市○○路十一之六號住處等
    地。嗣於九十一年一月二十八日丁○○及乙○○均因施用毒品案件遭警查獲後，
    供承其購入安非他命來源方循線查獲。
二、案經宜蘭縣警察局宜蘭分局報告臺灣宜蘭地方法院檢察署檢察官偵查起訴。
    理  由
一、訊據被告戊○○固於本院調查及審理時，到庭對其確有與甲○○共同及單獨交付
    安非他命與丁○○及乙○○之事實不諱，惟辯稱：其自八十八年底至八十九年初
    時均和甲○○在一起，但交易毒品之事均由丁○○與甲○○聯繫，買賣價金亦均
    由甲○○收取。在丁○○住處交易該次，係因甲○○無暇前往，方由其受甲○○
    所託單獨至丁○○住處交付毒品，但該次丁○○並未支付價金，而係以電器用品
    抵償，嗣後甲○○再自行前往載運。其雖知悉甲○○販賣毒品之事，但因甲○○
    於事後均會無償提供安非他命予之吸食，方基於幫助之意思為甲○○處理交易毒
    品之事等語置辯。然查：
  (一)被告戊○○於本院調查及審理中所坦承：其確於八十八年底至八十九年初之期間
    內，夥同甲○○販賣安非他命予丁○○及乙○○共計三次，交易地點分別在宜蘭
    運動公園、宜蘭縣壯圍鄉○○路三五號之四號丁○○住處及宜蘭縣宜蘭市○○路
    十一之六號乙○○住處等地等語，經核皆與證人丁○○、乙○○先後於本院調查
    及審理時到庭結證情節大致相符，堪認被告此部分自白要與真實相符。職是之故
    ，被告戊○○於本院所為之自白，及證人丁○○、乙○○之證言，均足採憑作為
    本件認定事實之主要基礎，應無疑義。
  (二)綜觀證人丁○○自警詢至偵審中所為之證言，雖就其與被告交易之次數及地點或
    有些微出入，然亦非毫無重疊且無可吻合之陳述。再者，證人丁○○與被告交易
    毒品之時係在其遭警查獲二年有餘前，且當時證人丁○○購入毒品之來源亦非僅
    被告一人而已，此見證人歷次指陳各語即明。是證人丁○○苟欲設詞誣指被告販
    賣毒品之犯行，當可將其購入毒品之全數來源均指向被告一人，而非將其中較少
    部分之買賣毒品情節歸指被告，且指認其多數購入毒品來源係綽號「阿月」之女
    子。總此，歸結證人丁○○歷次指陳各語雖存有些許交易次數及地點上之部分瑕
    疵，然此項瑕疵本因其指認被告時所存在時間久遠記憶模糊之不利因素，且非與
    被告坦承部分情節毫無契合之處，更與證人乙○○指證各語多屬相符，當認證人
  丁○○所為之歷次所為之證言瑕疵性甚屬輕微，仍足採憑。準此，更徵證人丁○○自警詢至偵審中所為：其均與戊○○聯繫購買毒品，且交易金額亦皆交由戊○○收訖等明確指證，確與真實相符而可採信。被告戊○○就此部分雖矢口否認有
    何收取交易價金等辯解，洵屬避重就輕之辯詞，要無可採。
  (三)至被告雖另執：其與甲○○共同販賣毒品，係因甲○○會無償提供毒品予之施用
    ，方基於幫助之意思為甲○○處理毒品交易事宜等語置辯。惟按刑法上之幫助犯
    ，固以幫助他人犯罪之意思而參與犯罪構成要件以外之行為而成立，惟所謂以幫
    助他人犯罪之意思而參與者，指其參與之原因，僅在助成他人犯罪之實現者而言
    ，倘以合同之意思而參加犯罪，即係以自己犯罪之意思而參與，縱其所參與者為
    犯罪構成要件以外之行為，仍屬共同正犯，又所謂參與犯罪構成要件以外之行為
    者，指其所參與者非直接構成某種犯罪事實之內容，而僅係助成其犯罪事實實現
    之行為而言，苟已參與構成某種犯罪事實之一部，即屬分擔實施犯罪之行為，雖
    僅以幫助他人犯罪之意思而參與，亦仍屬共同正犯。申言之，現行刑法關於正犯
    、從犯之區別，係以其主觀之犯意及客觀之犯行為標準，凡以自己犯罪之意思而
    參與犯罪，無論其所參與者是否犯罪構成要件之行為，皆為正犯，其以幫助他人
    犯罪之意思而參與犯罪，其所參與者，苟係犯罪構成要件之行為，亦為正犯，必
    以幫助他人犯罪之意思而參與犯罪，其所參與者又為犯罪構成要件以外之行為，
    始為從犯。最高法院先後著有二十四年上字第三二七九號、二十七年上字第一三
    三三號、三十年上字第一七八一號及四十六年臺非字第一七號判例可資參照。是
    綜觀本件被告戊○○除夥同甲○○共同前往交易安非他命予證人丁○○及乙○○
    ，更有收取交易價金之行為，及因販賣毒品而可獲得無償施用毒品之利益，故縱
    其主觀上僅有幫助甲○○販賣毒品之意思，惟其所參與者，已屬販賣毒品之構成
    要件行為，而該當參與構成販賣毒品之犯罪行為，自屬共同正犯，而非幫助犯甚
    明。
  (四)綜上所述，本件被告於本院調查及審理中數度所為之任意性自白，經核皆與證人
    丁○○及乙○○結證各語大致吻合，且縱其主觀上僅係基於幫助甲○○販賣毒品
    之意，其所參與者亦已該當販賣毒品之構成要件行為。本件事證已臻明確，被告
    犯行洵堪認定，應予依法論科。
二、查毒品危害防制條例業於八十七年五月二十日修正公布，並於同年月二十二日施
    行，安非他命係該條例第二條第二項第二款所稱第二級之毒品，不得販賣、施用
    。是核被告之所為，係犯毒品危害防制條例第四條第二項販賣第二級毒品罪。又
    其持有安非他命之行為，本亦應以持有論，惟其持有後，進而販賣，其持有之低
    度行為已為販賣之高度行為所吸收，爰不另論罪。又被告先後三次販賣安非他命
    之行為，時間緊接，方法相同，觸犯構成要件相同之罪，顯係基於概括犯意反覆
    為之，應依刑法第五十六條連續犯之規定，加重其刑。審酌被告販賣安非他命之
    舉，嚴重破壞購入毒品施用者之身心健康及社會治安，惡性匪淺，本應重罰，惟
    念其到庭坦承犯行，態度亦佳，及其販售毒品之次數僅有三次、各次售出之數量
    及所得財物皆屬微量，在參佐其素行、犯罪動機、目的、手段及造成之整體社會
    侵害程度等一切情狀，爰酌情量處如主文所示之刑，以資懲儆。
三、末查，互核被告自承：安非他命約零點四公克一包，每包五百元，共計販予證人
    丁○○及乙○○共計三次等語，及證人丁○○、乙○○證稱：每次均合資購買五
    百元或一千元之安非他命等語加以推算，並採酌對被告有利之認定，堪認被告販
    賣安非他命之所得應為一千五百元。準此，被告此項販賣安非他命所得之財物，
    因無證據證明業已費失，仍應依毒品危害防制條例第十九條第一項宣告沒收之，
    如全部或一部不能沒收時，以其財產抵償之。
四、至公訴意旨所認被告戊○○尚有在甲○○位於宜蘭縣大坡路五十三號之二住處附
    近加油站與證人丁○○及乙○○交易毒品部分，因被告堅詞否認在卷，核與證人
    丁○○及乙○○於本院調查及審理中結證各語相互契合，且復查無其他積極證據
    或間接證據可以證明或佐憑，是被告此部分被告犯行，因乏證據可資證明其犯行
    ，惟因公訴人認被告此部分犯行係與前開販賣第二級毒品之有罪部分具有連續犯
    之裁判上一罪關係，本院爰不就被告此部分罪行，另為無罪判決之諭知，特此敘
    明。
據上論斷，應依刑事訴訟法第二百九十九條第一項前段，毒品危害防制條例第四條第
二項、第十九條第一項，刑法第十一條前段、第二十八條、第五十六條，判決如主文
。
中    華    民    國      九十二      年      三      月      十八      日
                                    臺灣宜蘭地方法院刑事第二庭
                                            法  官  陳  嘉  年
右正本證明與原本無異。
如不服本判決，應於判決送達後十日內向本院提出上訴狀( 應附繕本 )，上訴於臺灣
高等法院。
                                            書記官  詹  玉  惠
中    華    民    國      九十二      年      三      月      廿一      日
附錄本案論罪科刑法條全文
毒品危害防制條例第四條第二項
製造、運輸、販賣第二級毒品者，處無期徒刑或七年以上有期徒刑，得併科新台幣七
百萬元以下罰金。


司法院資訊處製作；財團法人民間司法改革基金會備份。
